【裁判字號】    97,易,3785
【裁判日期】    980410
【裁判案由】    業務侵占等
【裁判全文】
臺灣臺北地方法院刑事判決              97年度易字第3785號
公  訴  人  臺灣臺北地方法院檢察署檢察官
被      告  乙○○
上列被告因業務侵占等案件，經檢察官提起公訴（97年度偵字第
21412 號），被告於準備程序期日就被訴事實為有罪之陳述，本
院合議庭裁定由受命法官獨任進行簡式審判程序，判決如下：
    主  文
乙○○意圖為自己不法之所有，而侵占對於業務上所持有之物，
共罪，各處有期徒刑陸月；又意圖為自己不法之所有，以詐術
使人將本人之物交付，處有期徒刑伍月，應執行有期徒刑壹年拾
月，緩刑肆年。
    事  實
一、乙○○於民國97年5 月24日起，受僱於臺北市○○路○段141
    號5 樓之11之定宸貿易有限公司（下稱定宸公司）擔任業務
    員，負責業務接洽、訂單收受及貨款收取，為從事業務之人
    。詎其竟分別意圖為自己不法所有，基於業務侵占之故意，
    ，分別於97年6月6日、97年6月10日、97年6月18日，利用送
    貨後直接向客戶收取貨款之機會，將林明錫、晴威事業及東
    方龍支付之貨款新臺幣（下同）7,875元、4,950元及3,300
    元，變易持有為所有而予侵占入己。又於97年6 月10日，另
    基於意圖為自己不法所有詐欺取財及行使業務上登載不實文
    書之犯意，向定宸公司之會計鄒秀花佯稱接獲湖廣藥材有限
    公司（下稱湖廣公司）之訂單，而利用不知情之鄒秀花將湖
    廣公司訂購產品等不實事項，登載於其業務上所製作之出貨
    單，並使定宸公司陷於錯誤，誤信為真，交付鮪魚鬆、旗魚
    筋及旗魚塊等貨物（價值4,950 元）予乙○○，乙○○再將
    出貨單交還定宸公司，表示湖廣公司已收受上開貨物而行使
    之，足生損害湖廣公司，及定宸公司對於貨物管理及貨款收
    取之正確性，乙○○並將上開貨物變賣以換取現金。嗣定宸
    公司結算97年6月份貨款，發覺有異，經清查後始悉上情。
二、案經定宸公司訴請臺灣臺北地方法院檢察署檢察官偵查起訴
    。
    理  由
一、本案被告乙○○所犯為死刑、無期徒刑、最輕本刑為3年 以
    上有期徒刑以外之罪，被告於準備程序中就被訴事實為有罪
    之陳述，經法官告知簡式審判程序之旨，並聽取公訴人及被
    告之意見後，本院認為適宜進行簡式審判程序，而依刑事訴
    訟法第273條之1第1項規定，裁定改用簡式審判程序。
二、上開犯罪事實，業據被告於偵查、本院準備程序及審理中坦
    承不諱，核與告訴人公司代表人甲○○於警詢及偵查中指訴
    ，及證人鄒秀花於偵查中證述之情節大致相符，並有定宸公
    司出貨單、對帳單及銷貨明細表各1 紙在卷可稽，本案事證
    明確，被告犯行洵堪認定。
三、查本案被告於上開時、地為先後3 次業務侵占犯行，每次之
    犯罪時間均相隔數日之久，且各次業務侵占行為均具有獨立
    性，依一般社會健全觀念，在時間差距上，並非不得分開而
    論，是在刑法評價上，不應視為數個舉動之接續施行而合為
    包括之一行為予以評價，本院因認被告上開業務侵占犯行，
    非屬接續犯，是核被告所為，係犯刑法第216條、第215條之
    行使業務上登載不實文書罪、同法第336條第2項之業務侵占
    罪、同法第339條第1項之詐欺罪。被告利用不知情之鄒秀花
    為業務上登載不實文書部分，屬間接正犯。被告施用詐術使
    告訴人定宸公司陷於錯誤之詐欺行為與行使業務登載不實文
    書罪間係出於單一之目的，即欲將上開貨物變賣以換取現金
    ，且具客觀相關性及時空密接性，視為一行為，則被告所犯
    前開行使業務上登載不實文書罪與詐欺取財罪間，係以一行
    為而觸犯二罪名，為想像競合犯，應依刑法第55條之規定，
    從一重之詐欺取財罪處斷。被告於業務上所製作之文書上登
    載不實事項後，復持以行使，其登載不實之低度行為為行使
    之高度行為所吸收，不另論罪。被告所犯上開3 次業務侵占
    及詐欺取財罪各罪間，犯意各別，罪名互異，應分論併罰。
    爰審酌被告犯罪之動機、目的、手段、所生之損害，及被告
    業已全部賠償告訴人公司之損害，有本院審理筆錄及公務電
    話紀錄在卷可稽（見本院卷第24、27頁），暨被告犯後坦承
    全部犯行，尚知悔悟等一切情狀，分別量處如主文所示之刑
    ，並依刑法第51條第5 款規定，定其應執行之刑。末查，被
    告前雖因侵占及詐欺案件，經法院分別判處有期徒刑6月及2
    月，於85年8月8日執行完畢，然其於5 年以內未曾因故意犯
    罪而受有期徒刑以上刑之宣告，有臺灣高等法院被告前案紀
    錄表1 份在卷可憑，雖告訴人公司代表人甲○○曾表示不願
    意原諒被告，然經本院斟酌被告係因思慮不周，致犯本罪，
    犯後始終坦承犯行，尚知悔悟，且業已賠償告訴人公司之損
    失，信其經此追訴審判後，當知警惕而無再犯之虞，認其所
    受宣告之刑以暫不執行為適當，爰依刑法第74條第1項第2款
    之規定宣告緩刑4年，以啟自新。
據上論斷，應依刑事訴訟法第273條之1第1 項、第299條第1項前
段，刑法第216條、第215條、第336條第2項、第339條第1項、第
55條、第51條第5 款、第74條第1項第2款，刑法施行法第1條之1
，判決如主文。
本案經檢察官申心蓓到庭執行職務。
中    華    民    國    98    年    4     月    10    日
                  刑事第十三庭  法  官  陳君鳳
以上正本證明與原本無異。
如不服本判決應於收受送達後10日內向本院提出上訴書狀，並應
敘述具體理由；其未敘述上訴理由者，應於上訴期間屆滿後20日
內向本院補提理由書（均須按他造當事人之人數附繕）「切勿逕
送上級法院」。
                                書記官  楊湘雯
中    華    民    國    98    年    4     月    10    日
附錄本案論罪科刑法條全文：
刑法第216 條
行使第210 條至第215 條之文書者，依偽造、變造文書或登載不
實事項或使登載不實事項之規定處斷。
刑法第215條
從事業務之人，明知為不實之事項，而登載於其業務上作成之文
書，足以生損害於公眾或他人者，處3 年以下有期徒刑、拘役或
5百元以下罰金。
刑法第336條
對於公務上或因公益所持有之物，犯前條第1項之罪者，處1年以
上7年以下有期徒刑，得併科5,000元以下罰金。
對於業務上所持有之物，犯前條第1項之罪者，處6 月以上5年以
下有期徒刑，得併科3,000元以下罰金。
前2項之未遂犯罰之。
刑法第339條
意圖為自己或第三人不法之所有，以詐術使人將本人或第三人之
物交付者，處5年以下有期徒刑、拘役或科或併科1千元以下罰金
。
以前項方法得財產上不法之利益或使第三人得之者，亦同。
前2項之未遂犯罰之。


司法院資訊處製作；財團法人民間司法改革基金會備份。
